臺灣宜蘭地方法院刑事裁定　　　　　　　　　　　　　　九十二年度聲判字第六號
　　聲　請　人　乙○○
　　即告訴人
　　代　理　人　吳振東律師
　　被　　　告　甲○○
右聲請人因告訴被告偽造文書案件，不服臺灣高等法院檢察署檢察長駁回再議之處分
（九十二年度上聲議字第二四四○號），聲請交付審判，本院裁定如左：
    主  文
聲請駁回。
    理  由
一、按告訴人不服上級法院檢察署檢察長或檢察總長認再議為無理由而駁回之處分者
    ，得於接受處分書後十日內委任律師提出理由狀，向該管第一審法院聲請交付審
    判。法院認為交付審判之聲請不合法或無理由者，應駁回之。刑事訴訟法第二百
    五十八條之一、第二百五十八條之三第二項前段，分別定有明文。
二、本件聲請人即告訴人乙○○以被告甲○○涉犯業務過失傷害罪嫌，訴請臺灣宜蘭
    地方法院檢察署檢察官偵查，經該署檢察官於民國九十二年四月十七日以九十二
    年度偵字第三五五號為不起訴處分後，聲請人不服聲請再議，復經臺灣高等法院
    檢察署於九十二年六月九日以九十二年度上聲議字第二四四○號認再議為無理由
    予以駁回。
三、聲請交付審判意旨略以：
  (一)本件肇事地點位於台九省道蘇花公路一四○Ｋ＋八百Ｍ處，為宜蘭與花蓮間之往
    來道路。依處理本案肇事之員警何思振所拍攝之八張現場照片觀之，被告於案發
    當時，僅在其右開施工現場路邊放置六個交通錐，並無其他標誌牌之設置。依被
    告於九十二年二月十日所提覆議聲請狀附編號(一)照片右側路邊標誌所示，該處為
    台九線一二三公里，距離本件案發地點達十七公里之遙；又同上編號(三)、(七)之照
    片，其上日期有反光情形，顯係電腦合成者；同上編號(五)、(六)之照片，雖有「雖
    有一百公尺──前面施工」標誌及「車輛改造」柵欄暨交通錐、閃光警示燈，卻
    未有拍攝日期，且無法看出其與本件肇事地點之關係。故被告於九十二年二月十
    日所提覆議聲請狀所附編號(一)照片之說明稱：「被告所屬之施工單位，從距離案
    發之施工地點三公里處，即開始設置【前面施工】之標誌牌」云云，顯與偵查卷
    內何思振警員拍攝之現場照片不符。乃原檢察官未察，既未依職權傳訊拍攝右開
    照片之何思振警員到庭說明，亦未詢系爭工程業主交通部公路總局第四區工程處
    ，以查明被告所負責之錦鼎營造有限公司（下稱錦鼎公司）是否依工程慣例，於
    施工前向其提出現場安全設施施作計劃及何時報備，徒以被告於覆議聲請狀所附
    不實之照片，遽認被告已於道路適當地點設置車道施工標誌、交通錐、閃光警示
    燈等警示標誌，於施工現場並僱請林獻欽為交通管制，因認被告無疏失，而為處
    分不起訴。
  (二)本件肇事路段為宜蘭與花蓮唯一往來通道，該路段為二線雙向車道。被告為錦鼎
    公司實際負責人，該公司於九十一年三月間向交通部公路總局第四區工程處承攬
    得「台九線一二三Ｋ＋○○○等三處（九十年九月二十四日利奇馬颱風災害）格
    樑護坡修護工程。被告為施作右開工程，而僱用林獻欽於同年月四日上午在肇事
    路段，以鋼絲纜索將工程所需物料吊到山坡上，準備施作邊坡修復工程。被告與
    林獻欽二人均明知該路段往來車輛頻繁，且於其吊物過程中，有發生所吊物料掉
    落公路之危險，而須注意往來人車通行之安全，應依交通標誌標線號誌設置規則
    第一百四十五條第一、二項規定，於施工地點前後五百公尺處設置活動型拒馬及
    交通錐，以警告人車，並派員在工作現場道路兩端指示往來人車改道或暫停通過
    。而依當時當地各種情況，亦無不能注意之情事，詎被告明知林獻欽一人實難同
    時兼任裝填物料與現場道路兩端之交通指揮，乃其能注意，而不注意，為儉省人
    力費用，而僅指派林獻欽一人擔任現場之交通指揮兼物料之裝填工作。林獻欽明
    知其擔任現場之交通指揮，於鋼絲纜索吊物料至山坡上過程中，職責在使蘇花公
    路雙向往來車輛能安全通過，卻疏未注意其正往上吊之物料，隨時會有掉落之危
    險，仍指示告訴人所駕駛由花蓮往宜蘭方向行駛之ＫＳ─三八八號曳引車通過，
    告訴人依林獻欽指示通行，適該鋼絲纜索所吊之物料掉落，當場擊中該曳引車之
    駕駛座，致車頂全毀，並使告訴人受有頭部外傷、頸錐脊髓損傷併四肢輕癱而難
    治等傷害，是被告與林獻欽二人疏未注意維護施工現場之安全，與告訴人受傷害
    間，自有相當因果關係。
  (三)依營造安全衛生設施標準第六條、第十條第二、八款、第十九條前段及第三十八
    條規定，雇主對營造工作場所，應於勞工作業前，指派勞工安全衛生人員或工程
    專業人員實施危害調查、評估，並採適當防護措施，以防止職業災害之發生；對
    於有車輛出入，使用道路作業或有導致交通事故之虞之工作場所，交通號誌、標
    示或柵欄之控制處，須指定專人負責，該等設施不足以警告防止交通事故時，應
    置交通引導人員；雇主使勞工於高度二公尺以上之坡道等場所作業，應於該處設
    置護欄、護蓋或安全網；雇主使勞工以捲場機等吊運物料時，吊運作業中應嚴禁
    人員進入吊舉物下方或吊鏈、鋼索等內側角；捲場吊索通路有與人員碰觸之虞之
    場所，應加防護或採行其他安全設施；操作處應採適當防護設施，以防物體飛落
    傷害操作人員，如採坐姿操作者應設坐位；吊運作業時，應設置信號指揮聯絡人
    員，並規定統一之指揮信號。本件被告係錦鼎公司實際負責人兼右開工地現場負
    責人，林獻欽為現場捲場機裝填物料兼指揮道路交通之人，均明知以鋼絲纜索捲
    場機吊舉施工物料上山坡時，應做防護措施，並嚴禁人車進入吊舉物下方，以免
    發生危險事故。被告從事道路營繕業務多年，明知本件肇事路段，為宜蘭與花蓮
    間之唯一通行道路，平日人車往來頻繁，竟為節省人工成本，以維其己身利益，
    而枉顧該路段往來人車安全，復未做好防護措施，僅指派林獻欽一人擔任裝填物
    料兼施工地點上下聯絡員暨現場道路之交通指揮三項工作。於吊運作業進行中，
    林獻欽復疏未注意，逕指示告訴人之右開曳引車通過，致告訴人依其指示通過該
    吊舉物下方時，遭掉落之吊舉物擊中，而車毀人傷，被告與林獻欽二人對於施工
    現場未盡前述安全維護義務，均應負全部之肇事責任。
四、按刑事訴訟法於九十一年二月八日修正公布，其中增訂第二百五十八條之一第一
    項規定「告訴人不服前條之駁回處分者，得於接受處分書後十日內委任律師提出
    理由狀，向該管第一審法院聲請交付審判。」告訴人得向法院聲請交付審判之規
    定，乃此次修正刑事訴訟法所新增對於「檢察官不起訴或緩起訴裁量權」制衡之
    外部監督機制，亦即賦予法院針對檢察官所為不起訴或緩起訴處分是否正確加以
    審查，以防止檢察機關濫權。是依此項立法精神觀之，法院就聲請交付審判案件
    所為之審查，其中「得為必要之調查」之點，自應僅以偵查中曾顯現之證據為限
    ，而不可就其新提出之證據再為調查，亦不得蒐集偵查卷外以外之證據。臺灣高
    等法院於九十一年五月六日以（九一）院田文廉字第○六七○一號函亦同此認定
    ，合先敘明。
五、經查：
  (一)按犯罪事實應依證據認定之，無證據不得推定其犯罪事實，刑事訴訟法第一百五
    十四條第二項定有明文，又按刑法上之過失，係指行為人對於構成犯罪之事實，
    按其情節應注意並能注意而不注意；且其過失行為與過失結果間，在客觀上有相
    當因果關係始得成立。如行為人並無注意義務或注意能力，或在客觀上非其所能
    注意，即難認其有何過失可言。又過失行為與結果間，在客觀上不具相當因果關
    係時，亦難令負何種罪責。而所謂相當因果關係，係指依經驗法則，綜合行為當
    時所存在之一切事實，為客觀之事後審查，認為在一般情形下，在此環境、有此
    行為之同一條件，均可發生同一結果者，則該情形即為發生結果之相當條件，行
    為與結果即有相當因果關係，反之，若在一般情形下，有此同一條件存在，而依
    客觀之審查，認為不必然發生此結果者，則該條件與結果並不相當，不過為偶然
    之事實而已，其行為與結果間即無相當因果關係，最高法院著有七十六年台上字
    第一九二號判例可資參照。
  (二)本件被告甲○○係錦鼎公司實際負責人，該公司因利奇馬颱風災害於九十一年三
    月間向交通部公路總局第四區工程處承攬台九線一二三Ｋ＋○○○等三處格樑護
    坡修護工程，為施作右開工程，而僱用林獻欽於九十一年四月四日上午在台九省
    道蘇花公路一四○Ｋ＋八百Ｍ處，以捲場機吊運物料施作工程等情，業據被告於
    偵訊中自承在卷。適有告訴人於同日上午十時三十分許駕駛車牌號碼ＫＳ─三八
    八號曳引車行經該路段，因施工之流籠鋼索由上方滑落擊中告訴人駕駛之前開曳
    引車車頂，並經同案被告林獻欽於偵訊中供承在卷，而告訴人因此受有頭部外傷
    、胸腹部鈍傷、脊髓損傷併四肢輕癱等傷害，亦有告訴人提出之財團法人羅許基
    金會羅東博愛醫院羅博醫字診字第九一○四二四二八五一號、00000000
    00號診斷證明書二紙，及道路交通事故調查報告表、現場照片十幀等件在卷可
    佐。
  (三)而本件同案被告林獻欽於警訊中供承：當時伊在進行邊坡工程之施工，且他們在
    施工前在南北向各一公里內均有擺設施工警示標示牌，並有擺放時速限制二十五
    公里內通行之標示牌，當時正在進行邊坡物件吊送工程時，伊在做管制車輛之工
    作，這時有一部曳引車由花蓮往宜蘭方向行駛到該工程路段時，對方車速約有四
    十公里以上，伊要阻擋時已來不及，且運送物料之纜繩也剛好送完滑下來，該車
    剛好經過就剛好自行勾到纜繩並拖行約有十公尺等語（參見九十年度偵字第一九
    一五號偵查卷第四頁九十一年七月十四日警訊筆錄）；於偵訊中供承：用纜車吊
    物料時會管制車輛通行，伊是站在靠宜蘭這邊，那輛車是從花蓮方向開過來，當
    時伊要阻止時就來不及，結果卡車車頂就拖到纜繩，現場只有伊一個人在指揮而
    已，伊在現場要處理物料及用纜繩把物料送上去，並還要指揮交通，當時因要處
    理物料所以就來不及處理，剛好纜繩又下來等語（參見九十一年度偵字第一九一
    五號偵查卷第二十五頁九十一年八月二十一日訊問筆錄）。再佐以告訴人於警訊
    中陳稱：伊於九十一年四月四日上午十時三十分許在台九線一百四十公里又八百
    公尺處被錦鼎公司承包之該處肇事工地施工時，由於該處肇事地南北南北向有管
    制人員在管制，因為該工程所承包僱用人林獻欽在該處實施南北向管制，由於林
    獻欽管制不當且叫伊迅速通過該肇事地，不慎被該施工之流籠鋼索由施工處之上
    方直接滑落砸到伊所駕駛之曳引車車頂等語（參見九十一年度偵字第一九一五號
    偵查卷第七頁九十一年七月十二日第二次警訊筆錄），而按雇主使勞工以捲揚機
    等吊運物料時，於吊運作業中應嚴禁人員進入吊舉物下方及吊鏈、鋼索等內側角
    ；捲揚吊索通路有與人員碰觸之虞之場所，應加防護或採其他安全設施，營造安
    全衛生設施標準第三十八條第一項第五、六款分別定有明文，本件同案被告林獻
    欽係負責現場工地之安全，則於流籠作業中，即應注意現場道路人車之通過採取
    督導管制，嚴禁人員進入吊舉物下方。而依前開同案被告林獻欽於警、偵訊之供
    述及告訴人警訊之指訴，本件肇事原因，係因林獻欽在現場管制交通中，未嚴禁
    人員進入吊舉物下方之疏失，致告訴人通過肇事地點而生事故，被告既僱有專人
    指揮交通管制人車往來，若管制得當，應可維護施工安全，且本件若被告所僱請
    之林獻欽於拖吊物料作業中注意攔阻告訴人之曳引車通行，即可避免本件事故之
    發生。則尚難僅憑僅有林獻欽一人在現場管制交通之過程中，因林獻欽過失所生
    事故而認被告亦有過失。
  (四)告訴人雖認前開施工現場路邊放置六個交通錐，並無其他標誌牌之設置。而被告
    於九十二年二月十日所提覆議聲請狀附編號(一)照片右側路邊標誌所示，該處為台
    九線一二三公里，距離本件案發地點達十七公里之遙；再同上編號(三)、(七)之照片
    ，其上日期有反光情形，顯係電腦合成者；同上編號(五)、(六)之照片，雖有「雖有
    一百公尺──前面施工」標誌及「車輛改造」柵欄暨交通錐、閃光警示燈，卻未
    有拍攝日期，且無法看出其與本件肇事地點之關係，足認被告未依規定設置交通
    標誌警告來往人車。而按道路因施工、養護或其他情況致交通受阻，應視需要設
    置各種標誌或拒馬、交通錐等，夜間應有反光或施工警告燈號，必要時並應使用
    號誌或派旗手管制交通，道路交通標誌標線號誌設置規則第一百四十五條第一項
    定有明文，依上開規則所示，因施工致有交通受阻之情形，應採取設置各種標誌
    或拒馬、交通錐等，以警告欲通過該工地之人車注意通行之安全。惟依告訴人於
    警訊中自陳：由於林獻欽管制不當且叫伊迅速通過該肇事地，不慎被該施工之流
    籠鋼索由施工處之上方直接滑落砸到伊所駕駛之曳引車車頂等語（參見九十一年
    度偵字第一九一五號偵查卷第七頁九十一年七月十二日第二次警訊筆錄），依告
    訴人之陳述，本件肇事原因歸咎於同案被告林獻欽現場指示交通不當所致，核與
    現場交通標誌之設置無涉，告訴人聲請意旨指陳被告於偵查卷中所提交通標誌設
    置照片與事實不符一節，顯與本件被告過失責任認定無關。
六、綜上所述，聲請人就被告甲○○涉犯刑法二百八十四條第二項後段業務過失致重
    傷害罪嫌，請求交付審判，依卷內資料並無積極證據足認被告涉有上開罪嫌，原
    不起訴處分書及駁回再議處分書既已調查說明，認為無積極證據證明被告犯罪，
    其犯罪嫌疑不足，依刑事訴訟法第二百五十二條第十款規定，原檢察官及臺灣高
    等法院檢察署檢察長分別予以不起訴處分及駁回再議之聲請，對照卷內資料，經
    核其認事用法均無違誤。本件聲請人對於原處分加以指摘求予審判，非有理由，
    應予駁回。
七、依刑事訴訟法第二百五十八條之三第二項前段，裁定如主文。
中      華      民      國    九十三    年      一      月     三十     日
                                    臺灣宜蘭地方法院刑事第四庭
                                        審判長法  官  林  惠  玲
                                              法  官  郭  顏  毓
                                              法  官  辜  漢  忠
右正本證明與原本無異。
本裁定不得抗告。
                                              書記官  林  秀  麗
中      華      民      國    九十三    年      二      月     二       日
